【裁判字號】    89,上訴,551
【裁判日期】    890511
【裁判案由】    違反槍砲彈藥刀械管制條例
【裁判全文】
臺灣高等法院刑事判決                          八十九年度上訴字第五五一號
    上  訴  人
    即  被  告  甲○○
右上訴人即被告因違反槍砲彈藥刀械管制條例案件，不服臺灣板橋地方法院八十八年
度訴字第一八四○號，中華民國八十八年十二月十七日第一審判決（起訴案號：臺灣
板橋地方法院檢察署八十八年度偵字第二○一四○號）提起上訴，本院判決如左：
    主  文
原判決撤銷。
甲○○未經許可持有可發射子彈具有殺傷力之仿ＧＬＯＣＫ廠半自動手槍製造之玩具
手槍換裝土造金屬槍管改造而成之槍枝，累犯，處有期徒刑壹年肆月，併科罰金新台
幣柒萬元，罰金如易服勞役以銀元佰元即新臺幣玖佰元折算壹日。
扣案之仿ＧＬＯＣＫ廠半自動手槍製造之玩具手槍換裝土造金屬槍管改造而成之槍枝
（管制編號：0000000000。含彈匣）壹把沒收。
    事  實
一、甲○○於民國（下同）八十二年間因違反麻醉藥品管理條例案件，經台灣台北地
    方法院判處有期徒刑六月確定，於八十三年八月二十六日執行完畢，再於八十三
    年間因違反同一條例案件，經同前法院判處有期徒刑四月確定，於八十三年十一
    月十日易科罰金執行完畢，又於八十六年間因違反同條例案件，經台灣板橋地方
    法院判處有期徒刑六月確定，於八十七年一月二十一日易科罰金執行完畢。竟不
    知悔改，於八十八年八月二十三日為警查獲前某日，未經許可，在臺北縣板橋市
    ○○路五十一巷七號四樓住處，持有可發射子彈具有殺傷力，仿ＧＬＯＣＫ廠半
    自動手槍製造之玩具手槍換裝土造金屬槍管改造而成之槍枝（管制編號：000
    0000000，含彈匣）一把，於八十八年八月二十三日下午五時四十分許為
    警在上址查獲，並扣得該把槍枝（含彈匣）。
二、案經臺北縣警察局板橋分局報請臺灣板橋地方法院檢察署檢察官偵查起訴。
    理  由
一、訊據上訴人即被告甲○○，於本院調查時坦承有於前揭時地為警查獲上開槍枝（
    含彈匣）一把之事實不諱，並有扣案之槍枝一把在卷可佐，上開槍枝（管制編號
    ：0000000000）經送鑑定結果，認係仿ＧＬＯＣＫ廠半自動手槍製造
    之玩具手槍換裝土造金屬槍管改造而成之槍枝，機械性能正常，可擊發適用子彈
    ，具殺傷力，復有內政部警政署刑事警察局八十八年九月一日刑鑑字第八六一五
    二號鑑驗通知書附卷足憑（見偵查卷第三六頁）。
二、被告雖矢口否認有何違反槍砲彈藥刀械管制條例犯行，其於本院調查時辯稱：伊
    朋友「阿雄」於八十八年八月二十三日拿一手提包到伊住處，離開時忘記帶走，
    伊不知裡面是槍枝；於原審辯稱：伊於八十八年八月二十三日在住處路邊遇見朋
    友「陳進祥」，立即請「陳進祥」進入住處聊天，「陳進祥」離去時忘記將手提
    包帶走，放在椅子下，伊不知手提包內有改造手槍，不久警方進入伊屋內臨檢就
    搜得該把槍，伊不知「陳進祥」的住址或電話云云。惟查，被告甲○○於警訊供
    稱：扣案槍枝是綽號「阿義」之「陳松祥」以皮包攜帶該槍枝至伊住處聊天，離
    去時忘記帶走，伊打開皮包察看後始知是槍枝，隨即將該皮包連同槍枝放置在廚
    房椅子下云云。則被告前後所辯稱持手提袋至其住處之朋友姓名，計有綽號「阿
    義」之「陳松祥」、「陳進祥」及「阿雄」等，何者為是不一而足，且復不能提
    供渠等真實姓名年籍及住居所以供查證，此部分調查途徑既窮，已難認被告所言
    為實。矧查，被告使「陳松祥」或「陳進祥」或「阿雄」出入其居處，竟不知其
    身分，顯違事理。再者，依被告在警局之初供，其打開皮包後已知為手槍，則其
    所辯不知槍枝乙節，亦有不實。又被告於偵查中向檢察官提供之「陳松祥」手機
    號碼0000000000號，經檢察官於八十八年十月十四日晚上八時四十五
    分、同日晚上九時，二次撥打試探，均無綽號「阿義」或「陳松祥」其人，亦有
    檢察官勘驗筆錄附卷可佐。查本件係在警局查獲之前二、三天，有人密報檢舉被
    告住處持有槍枝，經警申請檢察官核發搜索票於八十八年八月二十三日下午五時
    四十分許執行搜索扣得上開槍枝，此經證人即警員乙○○到庭結證屬實（見本院
    卷第五十七頁），依此，益見被告前此所供係其友人於八十八年八月二十三日
    槍至前揭住處所遺忘乙節，應係虛妄。則被告應係於八十八年八月二十三日為警
    查獲前某日在前址持有上開槍枝，情甚灼然。被告所辯無非卸責之詞，不足採信
    。事證明確，被告犯行，洵堪認定。
三、核被告甲○○所為，係犯槍砲彈藥刀械管制條例第十一條第四項之罪。被告於八
    十二年間因違反麻醉藥品管理條例案件，經台灣台北地方法院判處有期徒刑六月
    確定，於八十三年八月二十六日執行完畢，再於八十三年間因違反同一條例案件
    ，經同前法院判處有期徒刑四月確定，八十三年十一月十日易科罰金執行完畢，
    又於八十六年間因違反同條例案件，經原審法院判處有期徒刑六月確定，於八十
    七年一月二十一日易科罰金執行完畢，此有台灣高等法院檢察署刑案紀錄簡覆表
    一件在卷可按，其於五年之內再犯有期徒刑以上之本罪，應依累犯規定加重刑。
四、原審以被告罪證明確予以論科，固非無見。然查，原判決就扣案之彈匣漏敘及並
    為沒收之諭知，亦漏引現行法規所定貨幣單位折算新台幣條例第二條，均有未洽
    。被告上訴猶執陳詞，否認犯罪，雖非可採，然原判決既有可議，即屬無可維持
    ，應予撤銷改判。爰審酌被告之品行、犯罪動機、目的、手段、所生危害及犯罪
    後之態度等一切情狀，量處如主文第二項所示之刑，罰金部分並諭知易服勞役之
    折算標準。扣案如主文第三項所示之槍枝（含彈匣）一把，係違禁物，依刑法第
    三十八條第一項第一款規定宣告沒收。
五、按槍砲彈藥刀械管制條例第十九條第一項固規定：犯同條例第十一條之罪，經判
    處有期徒刑者，應於刑之執行完畢或赦免後，令入勞動場所強制工作，其期間為
    三年。然該規定不問對行為人有無預防矯治其社會危險性之必要，一律宣付強制
    工作三年，限制其中不具社會危險性之受處分人之身體身分自由部分，其所採之
    措施與所欲達成預防矯治之目的及需要程度，不合憲法第二十三條所定之比例原
    則，仍應依個案情節，在符合比例原則之情形下，適用上開強制工作之規定等情
    ，業經司法院大法官於八十七年十二月十八日作成釋字第四七一號解釋。查本件
    被告並無違反槍砲彈藥刀械管制條例之前科犯行，此有台灣高等法院檢察署刑案
    紀錄簡覆表一件在卷可按，被告本次持有改造槍枝，雖有殺傷力，惟被告並未持
    以犯案或為其他不法行為，故尚難僅因被告一時持有，遽認其具有一定之社會危
    險性，本院認被告仍無須宣付強制工作之保安處分，以符合憲法所定之比例原則
    ，附此說明。
六、被告經合法傳喚，無正當理由不到庭，爰不待其陳述，逕行判決。
據上論斷，應依刑事訴訟法第三百六十九條第一項前段、第三百六十四條、第三百七
十一條、第二百九十九條第一項前段、槍砲彈藥刀械管制條例第十一條第四項、刑法
第十一條前段、第四十七條、第四十二條第二項、第三十八條第一項第一款，現行法
規所定貨幣單位折算新台幣條例第二條，判決如主文。
本案經檢察官吳國南到庭執行職務。
中    華    民    國    八十九    年      五        月        十一      日
                            臺灣高等法院刑事第二十三庭
                                審判長法  官  劉  靜  嫻
                                      法  官  宋      祺
                                      法  官  吳      燦
右正本證明與原本無異。
如不服本判決應於收受送達後十日內向本院提出上訴書狀，其未敘述上訴之理由者並
得於提起上訴後十日內向本院補提理由書（均須按他造當事人之人數附繕本）。
                                      書記官  陳  靜  姿
中    華    民    國    八十九    年      五        月        十二      日
附錄本案論罪科刑法條：
槍砲彈藥刀械管制條例第十一條
未經許可製造、販賣或運輸第四條第一款所稱其他可發射金屬或子彈具有殺傷力之各
式槍砲者，處五年以上有期徒刑，併科新臺幣一千萬元以下罰金。
未經許可轉讓、出租或出借前項所列槍砲者，處三年以上十年以下有期徒刑，併科新
臺幣七百萬元以下罰金。
意圖供自己或他人犯罪之用，而犯前二項之罪者，處無期徒刑或七年以上有期徒刑，
併科新臺幣一千萬元以下罰金。
未經許可持有、寄藏或意圖販賣而陳列第一項所列槍砲者，處一年以上七年以下有期
徒，併科新臺幣七百萬元以下罰金。
第一項至第三項之未遂犯罰之。


司法院資訊處製作；財團法人民間司法改革基金會備份。
